臺灣橋頭地方法院民事裁定
110年度消債清字第142號
聲　請　人　
即債務人　　楊喜涵即楊儀君
　　　　　　　　　　000000000000000000000000000000000000
00000000000000000000000000000000000000000000000000
上列當事人因消費者債務清理事件聲請清算，本院裁定如下：
    主  文
聲請人楊喜涵即楊儀君自民國一百一十一年五月二十五日下午四
時起開始清算程序。
命司法事務官進行本件清算程序。
    理  由
一、聲請意旨略以：聲請人即債務人楊喜涵即楊儀君前向金融機
    構辦理消費借貸、信用卡契約等，致積欠無擔保債務計新臺
    幣（下同）257,076元，另亦積欠合迪股份有限公司（下稱
    合迪公司）汽車貸款756,040元，因無法清償債務，乃於民
    國110年4月間向本院聲請清算，因未經前置協商程序而移送
    調解程序，復因無法負擔債權人所提還款方案而調解不成立
    ，聲請人有不能清償債務或有不能清償之虞，復未經法院裁
    定開始更生程序或宣告破產，爰依法聲請准予裁定清算等語
    。
二、按「債務人不能清償債務或有不能清償之虞者，得依本條例
    所定更生或清算程序，清理其債務。」消費者債務清理條例
    （下稱消債條例）第3條定有明文。衡以消費者與金融機構
    間債之關係之發生，係依契約自由原則及相互間之信賴為基
    礎，此為社會經濟活動得以維繫及發展之重要支柱，債務人
    經濟窘迫，固不應任其自生自滅，債權人一方之利益，仍不
    能因之摒棄不顧。是債務人於協商程序中，自應本於個人實
    際財產及收支狀況，依最大誠信原則，商討解決方案。如終
    究不能成立協商，於聲請更生或清算時，法院審酌上開條文
    所謂「不能清償或有不能清償之虞」，自宜綜衡債務人全部
    收支、信用及財產狀況，評估是否因負擔債務，而不能維持
    最基本之生活條件；所陳報之各項花費，是否確屬必要性之
    支出；如曾有協商方案，其條件是否已無法兼顧個人生活之
    基本需求等情，為其判斷之準據。
三、經查：
  ㈠聲請人前向各金融機構辦理消費借貸、信用卡契約等，致現
    積欠無擔保債務至少257,076元，另亦積欠合迪公司汽車貸
    款756,040元，前即因無法清償債務，而於110年4月間向本
    院聲請清算，因未經前置協商程序而移送調解程序，復因無
    法負擔債權人所提還款方案而調解不成立等情，有110年4月
    20日清算聲請狀所附債權人清冊、財團法人金融聯合徵信中
    心前置協商專用債權人清冊、信用報告、各債權人債權陳報
    狀、本院調解不成立通知函等件在卷可稽，堪信為真實；至
    合迪公司雖陳報其債權為有擔保汽車貸款債權，然供擔保之
    車號ADA-3205號汽車並非聲請人所有，此有110年6月10日合
    迪公司陳報狀所附債權讓與同意書、國稅局財產歸屬資料清
    單可稽，則依辦理消費者債務清理事件應行注意事項第21點
    第1項之規定，聲請人並未以自己財產為擔保，應屬無擔保
    債務，合先敘明。
  ㈡聲請人自陳現為清潔臨時工，每月收入約21,000元，依雇主
    出具工作證明書所示，每月工作薪資為22,000元，而其名下
    僅3筆共有土地，應有部分分別僅100000分之786、100000分
    之521、100000分之246，現值亦僅35,190元，價值非高；另
    有甫於110年4月19日變更要保人之富邦人壽保險解約金64,9
    38元，108、109年度申報所得分別為4,252元、0元，現勞工
    保險投保薪資16,500元等情，有財產及收入狀況說明書、勞
    工保險被保險人投保資料表、綜合所得稅各類所得資料清單
    暨國稅局財產歸屬資料清單、110年12月23日補正狀所附工
    作證明書、111年2月15日富邦人壽人壽保險股份有限公司陳
    報狀附卷可稽。則查無聲請人有其他收入來源，佐以雇主出
    具工作證明書為證，則以聲請人主張之收入來源，應全非虛
    罔，是以22,000元作為核算其現在償債能力之基礎，應能反
    映真實收入狀況。
  ㈢至支出部分，聲請人主張需扶養1名未成年子女，每月支出扶
    養費10,000元。按直系血親相互間，互負扶養之義務，民法
    第1114條第1款定有明文。查聲請人與前配偶育有1名未成年
    子女為107年生，於108、109年度未有申報所得，名下無財
    產等情，有戶籍謄本、綜合所得稅各類所得資料清單暨國稅
    局財產歸屬資料清單等附卷可證。扶養費用部分，依消債條
    例第64條之2第1、2項，並參照民法第1118、1119條規定，
    其負扶養義務之程度，亦應考量其目前身負債務之窘境，所
    負擔之扶養義務能力，自非比一般，在無其他更為詳實之資
    料可供佐證之情形下，故本院認定以111年度高雄市最低生
    活費標準之1.2倍17,303元為標準，則與前配偶分擔子女扶
    養費後，聲請人每月應支出之子女扶養費應以8,652元為度
    （計算式：17,303÷2＝8,652），聲請人就此主張支出子女扶
    養費10,000元，尚屬過高。至聲請人個人日常生活必要費用
    部分，審酌聲請人負債之現況，基於社會經濟活動之互賴及
    誠信，該日常生活所需費用，自應節制開支，不得有超越一
    般人最低生活標準之享受，否則反失衡平，本院依消債條例
    第64條之2第1項，參酌衛福部社會司所公告歷年最低生活費
    標準，111年度高雄市最低生活費標準14,419元之1.2倍為17
    ,303元，則聲請人每月最低生活費除有特殊情形並有證據證
    明者外，自宜以此為度，始得認係必要支出。聲請人主張每
    月個人必要生活費為11,199元，尚低於上開標準17,303元，
    應屬可採。
  ㈣綜上所述，以聲請人現每月之收入22,000元為其償債能力基
    準，扣除其每月個人必要生活費11,199元、扶養費8,652元
    後僅餘2,149元，而聲請人目前負債總額為1,013,116元，扣
    除保險解約金64,938元後，債務餘額為948,178元，以上開
    餘額按月攤還結果，約36年期間始能清償完畢，堪認聲請人
    確有不能清償債務或有不能清償之虞之情事。從而，聲請人
    主張已不能清償債務，聲請本院准予清算，依所舉事證及本
    院調查結果，即無不合。
四、末按「法院開始清算程序之裁定，應載明其年、月、日、時
    ，並即時發生效力。」、「法院裁定開始更生或清算程序後
    ，得命司法事務官進行更生或清算程序，必要時得選任律師
    、會計師或其他適當之自然人或法人一人為監督人或管理人
    。」消費者債務清理條例第83條第1項、第16條第1項分別定
    有明文。本件聲請人其目前收入及財產狀況，不能履行債務
    ，未償之債務亦屬不能清償，有如上述。從而，聲請人聲請
    清算，洵屬有據，應予准許，爰命司法事務官進行本件清算
    程序。
五、依消費者債務清理條例第11條第1項、第83條第1項、第16條
    第1項，裁定如主文。
中　　華　　民　　國　　111 　年　　5 　　月　　25　　日
              　　        民事庭　法　官　薛博仁
以上正本係照原本作成。
本裁定已於111年5月25日下午4時公告。
本裁定不得抗告。
中　　華　　民　　國　　111 　年　　5 　　月　　25　　日
  　                              書記官　郭南宏